臺灣高等法院高雄分院刑事判決　　　　100年度上易字第272號
上　訴　人　臺灣屏東地方法院檢察署檢察官
被　　　告　鄭贊
上列上訴人因被告贓物案件，不服臺灣屏東地方法院99年度易字
第574 號中華民國99年12月16日第一審判決（起訴案號：臺灣屏
東地方法院檢察署99年度偵字第4322、4678、5659、5754、5756
號），提起上訴，本院判決如下：
    主  文
原判決撤銷。
鄭贊犯故買贓物貳罪，均累犯，各處有期徒刑參月及肆月，如
易科罰金，均以新台幣壹仟元折算壹日，應執行有期徒刑陸月，
如易科罰金，以新台幣壹仟元折算壹日。
    事    實
一、鄭贊前曾於民國97年間犯施用第二級毒品罪，經法院判處
    有期徒刑4 月確定，於98年7 月8 日執行完畢，猶不知悔改
    ，於民國99年3 月19日凌晨2 時許，在屏東縣鹽埔鄉○○村
    ○○街1 之7 號住處，見友人董俊鴻（另案判決有罪確定）
    持農用噴霧器1 組前來求售，其明知董俊鴻所持有之農用噴
    霧器係竊盜所得之贓物〔張月春所有，價值約新臺幣（下同
    ）4 千元，董俊鴻於同日凌晨1 時許，在屏東縣長治鄉繁昌
    村天主巷11號旁之農田空地竊取〕，竟基於故買贓物之犯意
    ，以1 千元之低價收購之。
二、鄭贊復於同年4 月11日上午7 時許，明知董俊鴻所持有之
    電腦主機、鍵盤及螢幕等物係董俊鴻竊盜所得之贓物（李孟
    發所有，價值約1 萬元，董俊鴻於同日凌晨6 時許，在屏東
    縣長治鄉○○村○○路92巷17號李孟發住處內所竊取），竟
    基於故買贓物之犯意，在董俊鴻位於屏東縣長治鄉繁昌村天
    主巷11號之住處，以3 千元之低價收購之。
三、嗣董俊鴻因另涉犯其他竊盜案，而於99年4 月24日警詢中供
    出上情，經警於同日至鄭贊上開屏東縣鹽埔鄉○○村○○
    街1 之7 號住處扣得上開農用噴霧器1 組，旋復至屏東縣鹽
    埔鄉○○○路23-5號鄭贊之母親住處，扣得上開電腦主機
    、鍵盤及螢幕等物。
四、案經屏東縣政府警察局屏東分局報請臺灣屏東地方法院檢察
    署檢察官偵查起訴。
    理    由
甲、程序方面：
一、按被告以外之人於偵查中向檢察官所為陳述，除顯有不可信
    之情況者外，得為證據，刑事訴訟法第159 條之1 第2 項定
    有明文。查證人董俊鴻於檢察官偵查時所為陳述，業經其於
    供前具結，有證人結文附卷可稽，其於偵查中之陳述，客觀
    上並無顯不可信之情況，且其已經原審傳訊到庭行交互詰問
    ，被告之詰問權已獲保障，是其於偵查中之證詞自有證據能
    力。
二、次按被告以外之人於檢察事務官、司法警察官或司法警察調
    查中所為之陳述，與審判中不符時，其先前之陳述具有較可
    信之特別情況，且為證明犯罪事實存否所必要者，得為證據
    ，刑事訴訟法第159 條之2 定有明文。所謂「前後陳述不符
    」之要件，應就前後階段之陳述進行整體判斷，以決定其間
    是否具有實質性差異，惟無須針對全部陳述作比較，陳述之
    一部分有不符，或已忘記，亦屬之。查證人董俊鴻於警詢及
    原審審理時對交付農用噴霧器及電腦等物品予被告等情，因
    其於99年6 月23日車禍致創傷性顱內出血、硬膜下腔出血、
    蜘蛛膜下腔出血、氣腦、顱骨骨折；右鎖骨骨折、胸部挫傷
    、多處差傷、牙齒斷裂兩顆等傷害，現已記憶衰退，無法再
    為陳述上情，此有屏東基督教醫院診斷證明書在卷可稽（原
    審卷第70頁），其既有前後陳述不符之情，本院審酌其於警
    詢時之陳述，係於99年4 月24日首次對本案案情陳述，且距
    本件案發時間未滿2 月，證人當時記憶自較深刻，可立即反
    應所知，不致因時隔日久而遺忘案情，且依當時之情狀，應
    較無考量利害後，而為誇張或保留陳述之可能，亦較無來自
    被告或他人之壓力，而出於虛偽不實之陳述，或事後串謀而
    故為迴護被告之機會，依此可認證人警詢中所為之陳述，客
    觀上應具有較可信之特別情況，且為證明本件犯罪事實存否
    所必要，揆諸上開說明，因認證人董俊鴻於警詢之陳述有證
    據能力，而得作為本案之證據。
三、按被告以外之人於審判外之陳述，雖不符刑事訴訟法第159
    條之1 至第159 條之4 之規定，而經當事人於審判程序同意
    作為證據，法院審酌該言詞陳述或書面陳述作成時之情況，
    認為適當者，亦得為證據。當事人、代理人或辯護人於法院
    調查時知有第159 條第1 項不得為證據之情形，而未於言詞
    辯論終結前聲明異議者，視為有前項之同意，同法第159 條
    之5 第1 、2 項定有明文。查本案據以認定犯罪事實存否之
    被告以外之人之其他言詞或書面陳述，被告及檢察官於本院
    審理時，均同意作為證據或無意見（本院卷第36頁），且於
    本院言詞辯論終結前，均未聲明異議，而本院審酌該言詞陳
    述及書面陳述作成之情況，未見有何不適當之情形，故依前
    開規定，均得為證據。
乙、實體方面：
一、訊據被告鄭贊固坦承持有上開農用噴霧器及電腦主機、鍵
    盤及螢幕等物為警查扣，惟矢口否認有故買贓物犯行，辯稱
    ：董俊鴻拿農用噴霧器要賣我，我知道是贓物就沒有向他買
    ，他就丟在我家門口外面防火巷，該東西丟在那邊1 個多月
    ；董俊鴻拿電腦等物給我，是說他家網路不能使用，請我幫
    忙測試，我將該電腦拿至我媽媽位於屏東縣鹽埔鄉○○○路
    23 -5 號測試可用後，通知董俊鴻來拿走，他都未來拿走，
    我未向其購買上開物品云云。經查：
  (一)上開事實，已據證人董俊鴻於警詢及偵查中3 次證述：「我
    於99月3 月19日半夜12點許在屏東縣繁昌村天主巷11號旁的
    農地偷噴霧器一台，農地沒有圍牆，也沒有鎖，我就直接走
    進去，噴霧器後來我賣給被告，我是拿至被告家裡直接賣給
    他1 千元，我不是寄放在被告家。我另於99年4 月11日早上
    六點在長治鄉○○村○○路92巷17號的房間內偷電腦主機、
    鍵盤、螢幕，我是走大門進去，我沒有用工具，直接走進去
    ，門沒有上鎖，這些東西是被告來我家收購，賣給他3 千元
    ，我不是寄放在他那裡，也沒有說電腦壞了要他測試。我與
    被告是朋友，與他沒有仇恨，我們二人以前是工作認識的」
    等情明確（警卷第5-8 頁、偵卷第7 、20-22 頁），經核與
    證人即被害人張月春、李孟發證述失竊情節相符（警卷第12
    -17 頁），並有屏東縣警察局屏東分局搜索筆錄、扣押筆錄
    及扣押物品目錄表、贓物認領保管單各2 份、扣押物現場照
    片4 張（警卷第38-39 頁）在卷可稽。
  (二)被告雖以上揭情詞置辯，惟查：
  1.被告於原審及本院雖均辯稱：「我與董俊鴻係認識多年的朋
    友。董俊鴻係三更半夜拿該農用噴霧器來我家要賣我，我一
    看就知道是偷來的就拒絕，董俊鴻就將東西丟在該處」等情
    （原審卷第69、140 頁、本院卷第58頁），惟被告與董俊鴻
    既係認識多年之朋友，董俊鴻三更半夜持贓物欲出賣給伊，
    衡情，被告予以拒絕後，自當請被告拿走該物品，或報警處
    理，豈有留置該贓物於自家門前一個多月，而自陷寄藏贓物
    之理。另考諸證人董俊鴻之證稱內容，其乃於凌晨2 時之深
    夜，攜帶竊得之農用噴霧器至被告處所、向被告變賣得款（
    警卷第5 頁），顯然董俊鴻若非明知被告提供銷贓管道、且
    彼此已約妥銷贓時間，衡情當不至於常人入睡之深夜時間突
    然攜帶贓物上門，更無理由未經被告收買便將辛苦涉險行竊
    之贓物任意置於被告處所。
  2.上開農用噴霧器之起獲過程為：「董俊鴻因竊盜案為警調查
    ，其於警詢中坦承行竊農用噴霧器犯行，並將其載運至屏東
    縣鹽埔鄉○○村○○街1 之7 號被告住處賣予被告。董俊鴻
    旋帶領警員至被告上址起贓，至現場時發現農用噴霧器放置
    於被告住宅之騎樓水泥柱旁，因該噴霧器緊依被告騎樓柱放
    置，放置地顯為被告土地上，且以他物稍事掩蓋，客觀上可
    認定該農用噴霧器已在被告實力管領範圍內」，此有警員張
    傳承之職務報告及相現場相片在卷可佐（原審卷第103-104
    頁），被告既明知該農用噴霧器為屬贓物，猶長期將之置於
    自己實力管領範圍內，且以他物掩蓋，其顯有以所有人地位
    而占有之，是被告所辯未向董俊鴻購買該物，顯難採信。
  3.關於董俊鴻證述所竊電腦等物之銷贓情節，被告初於警詢辯
    稱：「董俊鴻是帶電腦來讓我測試網路」、嗣於偵查中改稱
    ：「董俊鴻有帶電腦來要賣我二千元，但我予以拒絕，他放
    著就走了」（見警卷第9 頁、偵卷第22頁），其前後辯解不
    一，是否可信，已非無疑。原審復就如何進行網路測試一事
    訊問被告，被告無法說明具體網路之測試步驟，亦未能交代
    有何電腦知識足資勝任此事（見原審卷第140 頁以下），益
    證被告所辯幫董俊鴻測試網路一情，顯屬卸飾之詞。另自查
    獲電腦位置之相片觀之（警卷第39頁），被告自99年4 月11
    日收受董俊鴻交付之電腦等物，迄同年月24日為警查獲為止
    ，已達13日，其於測試後未將該物交還董俊鴻，反而置於其
    母親位於屏東縣鹽埔鄉○○○路23-5號住處內插電使用，其
    顯有以所有人地位而占有之，是被告所辯無向董俊鴻購買電
    腦等物，委無可採。
  4.被告與董俊鴻係認識多年的朋友，彼此間並無嫌隙，已據被
    告與董俊鴻自承在卷（原審卷第69、140 頁、偵卷第7 頁）
    ，又董俊鴻案發時所使用0000000000的手機號碼與被告所使
    用0000000000手機號碼號於99年4 月間，其二人於4 月9 日
    至4 月20日、24日、26日均有聯絡，每天約2 至10通不等，
    於4 月11日零時16分、11時34分、20時13分等時間2 人並有
    進行通話等情，有台灣大哥大股份有限公司2010年10月12日
    法大字第099141391 號函及附件：0000000000通聯記錄磁片
    1 張在卷可稽，並經原審於99年12月2 日當庭勘驗無訛（原
    審卷第113-114 、138 頁），依上開通聯紀錄均足認被告與
    董俊鴻2 人之交情匪淺。證人董俊鴻與被告既為多年好友，
    亦無嫌隙，其自無甘冒偽證罪責而誣陷被告入罪之理，是其
    證詞自堪採信。
  (三)綜上所述，被告所辯均屬卸飾之詞，委無可採。本案事證明
    確，被告犯行洵堪認定，應依法論科。
二、核被告所為，係犯刑法第349 條第2 項之故買贓物罪。其所
    犯二罪，犯意各別，行為互殊，應予分論併罰。查被告前曾
    於97年間犯施用第二級毒品罪，經法院判處有期徒刑4 月確
    ，於98年7 月8 日執行完畢，此有台灣高等法院被告前案紀
    錄表在卷可稽，其於5 年之內，再故意犯本件有期徒刑之2
    罪，均屬累犯，應依刑法第47條第1 項規定加重其刑。
三、公訴意旨雖認被告應依教唆竊盜2 罪處斷，惟證人董俊鴻於
    偵查中乃陳稱：當初是被告想要農用噴霧器、電腦，叫我去
    找看看有沒有，如果有就拿去賣他，被告這樣講的意思就是
    要我去偷，不然我哪有這些東西可以找云云（見偵卷第21-2
    2 頁）。然可能供售之農用噴霧器、電腦來源，或有出於撿
    拾無主報廢物、接受他人所贈舊品等合法途徑，抑或來自竊
    盜、搶奪、強盜、侵占、詐欺、恐嚇取財等非法掠得，不一
    而足，則依董俊鴻所證情節，被告不過言及「倘有農用噴霧
    器、電腦，可供作收購管道」，根本未提到「董俊鴻如何取
    得農用噴霧器、電腦」一事，證人董俊鴻所稱「被告要我找
    看看就是去偷的意思」至多只係個人揣測，尚難評價為被告
    有何具體教唆竊盜之事實，是公訴人認被告應依教唆竊盜罪
    處斷，尚有未洽，惟該起訴之基本事實同一，爰依法變更起
    訴法條。
四、原審未為詳察，遽為被告無罪之諭知，尚有未合。公訴人上
    訴指摘及此，為有理由，應由本院將原判決撤銷改判。爰審
    酌被告故買來歷不明之農用噴霧器及電腦等物品，助長竊盜
    歪風，敗壞社會治安，使國人日常生活產生不便及恐懼，且
    犯後未能坦承犯行，未見悔意，並兼衡其犯罪動機、目的、
    手段、所生損害、生活狀況、品行、智識程度及犯後態度等
    一切情狀，各量處如主文所示之刑，並諭知易科罰金之折算
    標準，及定應執行之刑，以資懲儆。
據上論斷，應依刑事訴訟法第第369 條第1 項前段、第364 條、
第299 條第1 項前段、第300條，刑法第349 條第2 項、第47條
第1 項、第51條第5 款，刑法施行法第1 條之1 ，判決如主文。
本案經檢察官王登榮到庭執行職務。
中    華    民    國   100    年    4     月    29    日
                  刑事第一庭    審判長法  官  周賢銳
                                      法  官  洪碩垣
                                      法  官  施柏宏
以上正本證明與原本無異。
不得上訴。
中    華    民    國   100    年    4     月    29    日
                                      書記官  魏文常
附錄本件判決論罪科刑法條：
中華民國刑法第349條（普通贓物罪）
收受贓物者，處 3 年以下有期徒刑、拘役或 5 百元以下罰金。
搬運、寄藏、故買贓物或為牙保者，處 5 年以下有期徒刑、拘
役或科或併科 1 千元以下罰金。
因贓物變得之財物，以贓物論。